# Cap. 7 - Modelos lineares {-}

```{r}
# Pacotes necessários
library(ggplot2)
library(ggpubr)
library(lmtest)
library(bbmle)
library(car)
library(ggforce)
library(sjPlot)
library(nlme)
library(dplyr)
```

**7.1**
Avalie se os indivíduos machos de uma espécie de aranha são maiores do que as fêmeas. Qual a sua interpretação sobre o dimorfismo sexual nesta espécie? Faça um gráfico boxplot usando também a função geom_jitter.Use os dados Cap7_exercicio1 disponível no pacote ecodados.

Solução:

```{r warning=FALSE, message=FALSE}
# Carregar dados do pacote ecodados
exercicio_1 <- ecodados::Cap7_exercicio1

# Verificar as premissas do teste
residuos_exercicio1 <- lm(Tamanho ~ Sexo, data = exercicio_1)

# Teste da normalidade dos resíduos
shapiro.test(residuals(residuos_exercicio1))

# Teste da Homogeneidade da variância dos resíduos

leveneTest(Tamanho ~ Sexo, data = exercicio_1)

## Análise Teste T 
t.test(Tamanho ~ Sexo, data = exercicio_1, var.equal = TRUE)

## Gráfico
ggplot(data = exercicio_1, aes(x = Sexo, y = Tamanho)) +
  geom_boxplot(width = .5, show.legend = FALSE) +
  theme_bw(base_size = 14) +
  geom_jitter(size = 4, width = 0.1) +
  scale_x_discrete(labels=c("Fêmeas","Machos")) +
  labs(title = "Dimorfismo sexual", x = "Sexo", y = "Tamanho (mm)")
```

**7.2**
Avalie se o número de polinizadores visitando uma determinada espécie de planta é dependente da presença ou ausência de predadores. A mesma planta, em tempos diferentes, foi utilizada como unidade amostral para os tratamentos com e sem predadores. Qual a sua interpretação sobre os resultados? Faça um gráfico boxplot ligando os resultados da mesma planta com e sem a presença do predador.Use os dados Cap7_exercicio2 disponível no pacote ecodados.

Solução:

```{r warning=FALSE, message=FALSE}

# Carregar a planilha com os dados
exercicio_2 <- ecodados::Cap7_exercicio2

## Análise Teste T Pareado
t.test(Polinizadores ~ Predadores, paired = TRUE, data = exercicio_2)

## Gráfico
ggpaired(exercicio_2, x = "Predadores", y = "Polinizadores",
         color = "Predadores", line.color = "gray", line.size = 0.8, 
         palette = c("darkorange", "cyan4"), width = 0.5, 
         point.size = 4, xlab = "Predadores", 
         ylab = "Número de polinizadores visitando a planta",
         legend = "none") 
```

**7.3**
Avalie se existe correlação entre o número de filhotes nos ninhos de uma espécie de ave com o tamanho do fragmento florestal. Qual a sua interpretação dos resultados? Faça um gráfico mostrando a relação entre as variáveis. Use os dados Cap7_exercicio3 disponível no pacote ecodados.

Solução:
```{r warning=FALSE, message=FALSE}
# Carregar a planilha com os dados
exercicio_3 <- ecodados::Cap7_exercicio3

## Análise correlação de Pearson
cor.test(~ Filhotes + Fragmentos, data = exercicio_3, method = "pearson")

## Gráfico
ggplot(data = exercicio_3, aes(x = Fragmentos, y = Filhotes)) + 
  labs(x = "Tamanho dos fragmentos (ha)", y = "Número de filhotes") +
  geom_point(size = 6, shape = 21, fill = "darkorange", alpha = 0.7) +
  theme(legend.position = "none") +
  theme_bw(base_size = 16)
```

**7.4**
Avalie se a relação entre o tamanho da área de diferentes ilhas e a riqueza de espécies de lagartos. Qual a sua interpretação dos resultados? Faça um gráfico mostrando a  relação predita pelo modelo.Use os dados Cap7_exercicio4 disponível no pacote ecodados.

Solução:
```{r warning=FALSE, message=FALSE}
# Carregar a planilha com os dados
exercicio_4 <- ecodados::Cap7_exercicio4

## Análise Regressão Simples
modelo_regressao <- lm(Riqueza ~ Area_ilhas, data = exercicio_4)

## Análise das premissas
plot_grid(plot_model(modelo_regressao , type = "diag"))


## Olhar os resultados
summary(modelo_regressao)

## Gráfico
ggplot(data = exercicio_4, aes(x = Area_ilhas, y = Riqueza)) + 
  labs(x = "Tamanho das ilhas (km2)", y = "Riqueza de espécies de lagartos") +
  geom_point(size = 6, shape = 21, fill = "darkorange", alpha = 0.7) +
  theme(legend.position = "none") +
  geom_smooth(method = lm, se = TRUE, color = "black") +
  theme_bw(base_size = 16)
```

**7.5**
Avalie se existe relação entre a abundância de uma espécie de roedor com o tamanho da área dos fragmentos florestais e/ou a altitude. Faça uma regressão múltipla. Em seguida, crie diferentes modelos e selecione o mais parcimonioso com base no valores do teste de Likelihood-ratio test (LRT) e AIC. Qual a sua interpretação? Use os dados Cap7_exercicio5 disponível no pacote ecodados.

Solução:
```{r warning=FALSE, message=FALSE}
# Carregar a planilha com os dados
exercicio_5 <- ecodados::Cap7_exercicio5

## Análise Regressão Múltipla
modelo_regressao_mult <- lm(Abundancia ~ Area_fragmento*Altitude, data = exercicio_5)

## Multicolinearidae
vif(modelo_regressao_mult)

## Análise das premissas
plot_grid(plot_model(modelo_regressao , type = "diag"))


## Olhar os resultados
summary(modelo_regressao_mult)


## Vamos retirar a interação
modelo_regressao_mult_sem_interacao <- lm(Abundancia ~ Area_fragmento + Altitude, data = exercicio_5)

## Likelihood-ratio test (LRT)
lrtest(modelo_regressao_mult, modelo_regressao_mult_sem_interacao)

## Vamos verificar o modelo só com a altitude 
modelo_regressao_mult_sem_fragmento <- lm(Abundancia ~ Altitude, data = exercicio_5)

lrtest(modelo_regressao_mult_sem_interacao, modelo_regressao_mult_sem_fragmento)

## Vamos verificar o modelo só com o intercepto
modelo_regressao_mult_nulo <- lm(Abundancia ~ 1, data = exercicio_5)

lrtest(modelo_regressao_mult_sem_fragmento, modelo_regressao_mult_nulo)

## Outra alternativa é usar o AIC para seleção dos modelos

## modelo só com a área do fragmento
modelo_regressao_mult_sem_altitude <- lm(Abundancia ~ Area_fragmento, data = exercicio_5)

AICc <- ICtab(modelo_regressao_mult, modelo_regressao_mult_sem_interacao, 
              modelo_regressao_mult_sem_fragmento,modelo_regressao_mult_nulo, 
              modelo_regressao_mult_sem_altitude,
              type = c("AIC"), weights = TRUE, 
              delta = TRUE, sort = TRUE)
AICc

## Gráfico
ggplot(data = exercicio_5, aes(x = Altitude, y = Abundancia)) + 
  labs(x = "Altitude (m)", y = "Abundância da espécie") +
  geom_point(size = 6, shape = 21, fill = "darkorange", alpha = 0.7) +
  theme(legend.position = "none") +
  geom_smooth(method = lm, se = TRUE, color = "black") +
  theme_bw(base_size = 16)
```

**7.6**
Avalie se o local que machos territoriais ocupam (pasto, cana, floresta) influência no peso dos indivíduos. Qual a sua interpretação dos resultados? Faça um gráfico com os resultados. Use os dados Cap7_exercicio6 disponível no pacote ecodados.

Solução:
```{r warning=FALSE, message=FALSE}
# Carregar a planilha com os dados
exercicio_6 <- ecodados::Cap7_exercicio6

## Análise anova um fator
modelo_aov <- aov(Peso ~ Local, data = exercicio_6)

## Normalidade 
shapiro.test(residuals(modelo_aov))

## Homogeneidade da variância
bartlett.test(Peso ~ Local, data = exercicio_6)

## Olhar os resultados
anova(modelo_aov)

## Diferenças entre os tratamentos
TukeyHSD(modelo_aov)


## Gráfico
ggplot(data = exercicio_6, 
       aes(x = Local, y = Peso)) + 
  geom_boxplot(width = .5, show.legend = FALSE) +
  geom_jitter(size = 4, width = 0.1) +
  geom_text(x = 1, y = 17.5, label = "a", color = "black", size = 5) +
  geom_text(x = 2, y = 18.5, label = "b", color = "black", size = 5) +
  geom_text(x = 3, y = 16.5, label = "c", color = "black", size = 5) +
  ylim(16, 18.5) +
  theme_bw(base_size = 16) +
  labs(x = "Local", y = "Peso (g)")
```

**7.7**
Avalie se a abundância de formigas está relacionada com o fato das domácias estarem abertas ou fechadas e com a idade das domácias. Verifique a interação entre os fatores. Qual a sua interpretação dos resultados? Faça um gráfico com os resultados. Use os dados Cap7_exercicio7 disponível no pacote ecodados. 

Solução:
```{r warning=FALSE, message=FALSE}
# Carregar a planilha com os dados
exercicio_7 <- ecodados::Cap7_exercicio7

## Análise anova dois fatores
modelo_aov_2 <- aov(Abundancia ~ Domacea * Idade, data = exercicio_7)


## Olhar os resultados
anova(modelo_aov_2)

## Gráfico
ggplot(data = exercicio_7, 
       aes(y = Abundancia, x = Domacea, color = Idade)) + 
  geom_boxplot() +
  stat_summary(fun = mean, geom ="point", aes(group = Idade, x = Domacea), 
               color = "black", position = position_dodge(0.7), size  = 4) +
  geom_link(aes(x = 0.85, y = 27, xend = 1.8, yend = 24), color = "darkorange", 
            lwd  = 1.3, linetype = 2) + 
  geom_link(aes(x = 1.17, y = 26.5, xend = 2.15, yend = 10), color = "cyan4", 
            lwd  = 1.3, linetype = 2) + 
  labs(x = "Condição da domácea", 
       y = "Abundância de formigas") +
  theme_bw(base_size = 16)
```

**7.8**
Avalie se o número de parasitas está relacionado com o tamanho corporal de fêmeas de uma espécie de ave. Além disso, use a idade das aves como uma co-variável explicando o número de parasitas. Qual a sua interpretação dos resultados? Faça um gráfico com os resultados. Use os dados Cap7_exercicio8 disponível no pacote ecodados.

Solução:
```{r warning=FALSE, message=FALSE}
# Carregar a planilha com os dados
exercicio_8 <- ecodados::Cap7_exercicio8

## Análise ancova
modelo_ancova <- lm(Parasitas ~ Femeas * Idade, data = exercicio_8)

## Verificar as premissas
plot_grid(plot_model(modelo_ancova, type = "diag"))

## Olhar os resultados
anova(modelo_ancova)

## Criando modelo sem interação
modelo_ancova2 <- lm(Parasitas ~ Femeas + Idade, data = exercicio_8)

## Likelihood-ratio test
lrtest(modelo_ancova, modelo_ancova2)

anova(modelo_ancova2)

## Criando modelo sem tamanho do corpo
modelo_ancova3 <- lm(Parasitas ~ Idade, data = exercicio_8)

## Likelihood-ratio test
lrtest(modelo_ancova2, modelo_ancova3)

anova(modelo_ancova3)

## Gráfico
ggplot(data = exercicio_8, aes(x = Idade, y = Parasitas)) + 
  labs(x = "Idade das aves", y = "Número de parasitas") +
  geom_point(size = 6, shape = 19, alpha = 0.7) +
  theme(legend.position = "none") +
  geom_smooth(method = lm, se = TRUE, color = "black") +
  theme_bw(base_size = 16)
```

**7.9**
Avalie se a presença ou ausência de predadores afeta a riqueza de macroinvertebrados em 10 lagos. Os tratamentos dos predadores foram realizados nos mesmos lagos. Qual a sua interpretação dos resultados? Faça um gráfico com os resultados.Use os dados Cap7_exercicio9 disponível no pacote ecodados.

Solução:
```{r warning=FALSE, message=FALSE}
# Carregar a planilha com os dados
exercicio_9 <- ecodados::Cap7_exercicio9

## Análise anova em blocos
model_bloco <- aov(Riqueza ~ Predadores + Error(Lago), data = exercicio_9)

summary(model_bloco)

## Gráfico
ggplot(data = exercicio_9, aes(x = Predadores, y = Riqueza)) + 
  geom_boxplot(color = "black", show.legend = FALSE, alpha = 0.4) +
  geom_jitter(size = 4, width = 0.1) +
  labs(x = "Predadores", y = "Riqueza de macroinvertebrados") +
  theme_bw(base_size = 16)
```

**7.10**
Avalie se a precipitação anual afeta a riqueza de espécies de anuros em 44 localidades na Mata Atlântica. Use as coordenadas geográficas para controlar o efeito da autocorrelação espacial. Qual a sua interpretação dos resultados das análises com e sem levar em consideração a autocorrelação espacial? Use os dados anuros_ambientais disponível no pacote ecodados.

Solução:
```{r warning=FALSE, message=FALSE}
# Carregar a planilha com os dados
exercicio_10 <- ecodados::anuros_ambientais

## Modelo gls sem estrutura espacial
no_spat_gls <- gls(Riqueza ~ Prec_anual, exercicio_10, method = "REML")

## Covariância esférica
espher_model <- gls(Riqueza ~ Prec_anual, exercicio_10, 
                    corSpher(form = ~Latitude + Longitude, nugget = TRUE))

## Covariância exponencial
expon_model <- gls(Riqueza ~ Prec_anual, exercicio_10, 
                   corExp(form = ~Latitude + Longitude, nugget = TRUE))

## Covariância Gaussiana
gauss_model <- gls(Riqueza ~ Prec_anual, exercicio_10, 
                   corGaus(form = ~Latitude + Longitude, nugget = TRUE))

## Covariância linear
cor_linear_model <- gls(Riqueza ~ Prec_anual, exercicio_10, 
                        corLin(form = ~Latitude + Longitude, nugget = TRUE))

## Covariância razão quadrática
ratio_model <- gls(Riqueza ~ Prec_anual, exercicio_10, 
                   corRatio(form = ~Latitude + Longitude, nugget = TRUE))

## Seleção de modelos
aic_fit <- AIC(no_spat_gls, espher_model, expon_model, 
               cor_linear_model, gauss_model,ratio_model)
aic_fit %>% arrange(AIC)


## Gráfico
plot(residuals(cor_linear_model, type = "normalized") ~ fitted(cor_linear_model))

## Varigrama
cor_linear_variog <- Variogram(cor_linear_model, form = ~Latitude + Longitude,
                               resType = "normalized")

plot(cor_linear_variog, main = "Variograma como Modelo de Covariância Linear")

## Resumo dos modelos
summary(cor_linear_model)$tTable 
summary(no_spat_gls)$tTable
```

