# Cap. 4 - Introdução ao R {-}

**4.1**
Use o R para verificar o resultado da operação `7 + 7 ÷ 7 + 7 x 7 - 7`.

Solução:
```{r}
7 + 7 / 7 + 7 * 7 - 7
```

**4.2**
Verifique através do R se `3x2³` é maior que `2x3²`.

Solução:
```{r}
3 * 2^3 > 2 * 3^2
```

**4.3**
Crie dois objetos (qualquer nome) com os valores 100 e 300. Multiplique esses objetos (função `prod()`) e atribuam ao objeto `mult`. Faça o logaritmo natural (função `log()`) do objeto `mult` e atribuam ao objeto `ln`.

Solução:
```{r}
obj1 <- 100
obj2 <- 300
mult <- prod(obj1, obj2)
ln <- log(obj1, obj2)
```

**4.4**
Quantos pacotes existem no CRAN nesse momento? Execute essa combinação no Console: `nrow(available.packages(repos = "http://cran.r-project.org"))`.

 Solução:
```{r}
nrow(available.packages(repos = "http://cran.r-project.org"))
```

**4.5**
Instale o pacote `tidyverse` do CRAN.

Solução:
```{r eval=FALSE}
install.packages("tidyverse", dependencies = TRUE)
```

**4.6**
Escolha números para jogar na mega-sena usando o R, nomeando o objeto como `mega`. Lembrando: são 6 valores de 1 a 60 e atribuam a um objeto.

Solução:
```{r}
mega <- sample(x = 1:60, size = 6, replace = FALSE)
mega
```

**4.7**
Crie um fator chamado `tr`, com dois níveis ("cont" e "trat") para descrever 30 locais de amostragem, 15 de cada tratamento. O fator deve ser dessa forma `cont, cont, cont, ...., cont, trat, trat, ...., trat`.

Solução:
```{r}
tr <- factor(c(rep("cont", each = 15), rep("trat", each = 15)))
tr
```

**4.8**
Crie uma matriz chamada `ma`, resultante da disposição de um vetor composto por 300 valores aleatórios entre 0 e 10. A matriz deve conter 30 linhas e ser disposta por colunas.

Solução:
```{r}
ma <- matrix(sample(0:10, 300, rep = TRUE), nrow = 30, byrow = FALSE)
ma
```

**4.9**
Crie um data frame chamado `df`, resultante da composição dos vetores: 

1. `id: 1:30`
1. `sp: sp01, sp02, ..., sp29, sp30`
1. `ab: 30 valores aleatórios entre 0 a 5`

 Solução:
```{r}
df <- data.frame(id = 1:30,
                  sp = c(paste0("sp0", 1:9), paste0("sp", 10:30)),
                  ab = sample(0:5, 30, rep = TRUE))
df
```

**4.10**
Crie uma lista com os objetos criados anteriormente: `mega`, `tr`, `ma` e `df`.

Solução:
```{r}
lis <- list(mega, tr, ma, df)
lis
```

**4.11**
Selecione os elementos ímpares do objeto `tr` e atribua ao objeto `tr_impar`.

Solução:
```{r}
tr_impar <- tr[seq(1, 29, 2)]
tr_impar
```

**4.12**
Selecione as linhas com ids pares do objeto `df` e atribua ao objeto `df_ids_par`.

Solução:
```{r}
df_ids_par <- df[seq(2, 30, 2), ]
df_ids_par
```

**4.13**
Faça uma amostragem de 10 linhas do objeto `df` e atribua ao objeto `df_amos10`. Use a função `set.seed()` para fixar a amostragem.

 Solução:
```{r}
set.seed(42)
df_amos10 <- df[sample(nrow(df), 10), ]
df_amos10
```

**4.14**
Amostre 10 linhas do objeto `ma`, mas utilizando as linhas amostradas do `df_amos10` e atribua ao objeto `ma_amos10`.

 Solução:
```{r}
ma_amos10 <- ma[df_amos10$id, ]
ma_amos10
```

**4.15**
Una as colunas dos objetos `df_amos10` e `ma_amos10` e atribua ao objeto `dados_amos10`.

Solução:
```{r}
dados_amos10 <- cbind(df_amos10, ma_amos10)
dados_amos10
```
