# Cap. 8 - Modelos Lineares Generalizados {-}

```{r}
# Pacotes necessários
library(tidyverse)
library(ordinal)
library(naniar)
library(generalhoslem)
library(ecolottery)
library(DHARMa)
library(parameters)
library(piecewiseSEM)
library(vcd)
library(effectsize)
```

**8.1** 
Baixe [estes dados](https://www.stat.berkeley.edu/~statlabs/labs.html#video) que foram coletados numa pesquisa de opinião sobre uso de vídeo games por 91 estudantes de graduação no outono de 1994. Utilizando estes dados, constra um modelo: 1) Predizer a frequência com que uma pessoa joga vídeo game em função da idade; 2) Predizer a nota do estudante em função do tempo que jogou na semana antes da entrevista. Dica: esses são dados ordinais!

Solução:

```{r warning=FALSE, message=FALSE}
#---Importando os dados

videogame <- read.table("https://www.stat.berkeley.edu/~statlabs/data/video.data", h=TRUE, na.strings = "99")
head(videogame)
str(videogame)
is.na(videogame$freq)

#---Explorando os dados
vis_miss(videogame)

novo_vide_game <- remove_missing(videogame)

ggplot(novo_vide_game, aes(age, freq))+
       geom_point()

novo_vide_game$freq<-factor(novo_vide_game$freq, levels = c( "4", "3", "2", "1"), ordered = TRUE)
novo_vide_game$grade<-factor(novo_vide_game$grade, levels = c( "0", "1", "2", "3", "4"), ordered = TRUE)

#---Modelagem
modelo <- clm(freq~age, data=novo_vide_game)
predprob <- data.frame(age = novo_vide_game$age)
fv <- predict(modelo, newdata = predprob, type = "prob")$fit

modelo2 <- clm(grade~time, data=novo_vide_game)
predprob2 <- data.frame(time = novo_vide_game$time)
fv2 <- predict(modelo2, newdata = predprob2, type = "prob")$fit

#---Diagnose
logitgof(novo_vide_game$freq, fv, g=4, ord = TRUE)
lipsitz.test(modelo, g=4)

scale_test(modelo)
nominal_test(modelo)

logitgof(novo_vide_game$grade, fv2, g=5, ord = TRUE)
lipsitz.test(modelo2, g=5)

scale_test(modelo2)
nominal_test(modelo2)

#---Inferencia
summary(modelo)
summary(modelo2)
```

**8.2**
Uma pesquisadora interessada em entender o efeito de diferentes usos de solo sobre a abundância de morcegos em paisagens agroecológicas desenvolveu uma simulação para gerar dados parecidos com o que irá coletar em breve no campo. Ela utilizou uma abordagem que simula a abundância de uma espécie sob deriva ecológica segundo a Teoria Neutra da Biodiversidade. A simulação gerou os seguintes dados:

```{r}
set.seed(42)
J <- 5000 # número de indivíduos na comunidade local
theta <- 50 #número fundamental da biodiversidade
m <- 0.05 #taxa de dispersão
comm1a <- coalesc(J, m, theta) #simulação
abund1a <- abund(comm1a) #extração de dados de abundância local

head(abund1a$com) #dados da comunidade local

#histograma da abundância
ggplot(abund1a$com, aes(ab))+
  geom_density(aes(col="red", fill="red"))+
  theme(legend.position = "non")
```

Além disso, a pesquisadora também simulou dados que representam a porcentagem do solo destinado à agricultura:

```{r}
porc_solo <- rbeta(length(abund1a$com$ab), 10, 90) #simulação uso do solo para agricultura
hist(porc_solo)

dados_finais <- data.frame(abund=abund1a$com$ab, solo=porc_solo)
head(dados_finais)

ggplot(dados_finais, aes(solo, abund))+
  geom_point()
```

Agora com esses dados ela pode ter uma idéia do que esperar quando for pra campo. Ajude a pesquisadora a construir um modelo linear generalizado que seja adequado para modelar a abundância desta espécie de morcego em função da porcentagem de agricultura. Lembre-se de que ela vai precisar diagnosticar o modelo antes de utilizá-lo para fazer uma inferência. Por fim, interprete os resultados e sugira uma possível interpretação para a pesquisadora.

Solução:

```{r}
#--- Poisson GLM
Ord_plot(dados_finais$abund)

##--- Modelagen
mod <- glm(abund ~ solo, family = poisson, data=dados_finais)

##--- Diagnose
simulateResiduals(fittedModel = mod, plot = TRUE)#vários problemas

#--- Negative Binomial GLM
mod2 <- glm.nb(abund ~ solo,  data=dados_finais)

##--- Modelagem
simulateResiduals(fittedModel = mod2, plot = TRUE)#resíduos OK

##--- Inferencia
parameters(mod2)
standardize_parameters(mod2)#tamanho do efeito
rsquared(mod2)

ggplot(dados_finais, aes(solo, abund))+
  geom_point()+
  geom_smooth(method = "glm.nb")
```

Resposta: existe um ligeiro efeito negativo da porcentagem de agricultura sobre a abundância desta espécie de morcego. Agora a pesquisadora está mais tranquila porque já sabe como serão os dados e possíveis resultados que terá.
