# Cap. 9 - Análises Multivariadas  {-}

```{r message=FALSE, warning=FALSE}
# Pacotes necessários
library(vegan)
library(mvabund)
library(MASS)
library(FactoMineR)
library(ecodados)
library(spdep)
library(adespatial)
```

**9.1** Utilize os dados “mite” do pacote vegan para testar o efeito de variáveis ambientais sobre a composição de espécies de ácaros utilizando as seguintes análises: RDA, RDAp (combinada com MEM), dbRDA e PERMANOVA. Após realizar as cinco análises, responda às seguintes perguntas?

A) Quais são as variáveis ambientais (mite.env) mais importantes para a composição de ácaros em cada uma das análises? 
B) Os vetores espaciais obtidos com a análise MEM explicam a variação na composição de espécies? Eles são mais ou menos importantes do que as variáveis ambientais?
C) Discuta as diferenças de interpretação entre a RDA, RDAp, dbRDA e PERMANOVA.

Dados necessários:

```{r}
data(mite)
data(mite.env)
data(mite.xy)
```

Solução:

```{r}
# Matriz padronizada - Hellinger
species.hel <- decostand(x = mite, method = "hellinger")
# verificar se algum local está sem nenhuma espécie
sum(rowSums(species.hel)==0) 

# verificar se algum espécie não está em nenhuma localidade
sum(colSums(species.hel)==0) 

# RDA
#*******************************************************

## RDA com dados ambientais
rda.mite <- rda(species.hel ~ ., data = mite.env)
res.axis <- anova.cca(rda.mite, by = "axis") 
res.var <- anova.cca(rda.mite, by = "term") 
res.axis
res.var

# dbRDA
#*******************************************************
dbrda.mite <- capscale(species.hel ~ ., 
                       data = mite.env, dist="bray")

dbrda.axis <- anova.cca(dbrda.mite, by = "axis") 
dbrda.var <- anova.cca(dbrda.mite, by = "term") 
dbrda.axis
dbrda.var

# PERMANOVA
#*******************************************************
species.dis <- vegdist(species.hel, "bray")

permanova.mite <- adonis(species.hel~., data = mite.env, method = "bray")
permanova.mite

# RDAp
#*******************************************************
# Gerar vetores espaciais: MEM

mite_knn <- knearneigh(as.matrix(mite.xy), k = 2, longlat = FALSE)
mite_nb <- knn2nb(mite_knn, sym = TRUE)
mite_listw <- nb2listw(mite_nb, style = "W")
mite_MEM <- scores.listw(mite_listw, MEM.autocor = "positive")
mite_candidates <- listw.candidates(mite.xy, nb = c("gab", "mst", "dnear"), 
                               weights = c("binary", "flin"))

W_sel_mite <- listw.select(species.hel, mite_candidates, MEM.autocor = "positive",
                          p.adjust = TRUE, method = "FWD")

mite_sel_MEM <- as.data.frame(W_sel_mite$best$MEM.select)
rownames(mite_sel_MEM) <- rownames(mite.xy) 

mite_pred_vars <- data.frame(mite.env, mite_sel_MEM)

names(mite_sel_MEM)
names(mite.env)
rda.p <- rda(species.hel ~
               SubsDens+WatrCont+Substrate+Shrub+Topo + # Preditores ambientais
               Condition(MEM1 + MEM2 + MEM3 + MEM4), # Preditores espaciais
             data = mite_pred_vars)


rda.p.axis <- anova.cca(rda.p, by = "axis") 
rda.p.var <- anova.cca(rda.p, by = "term") 

rda.p.axis
rda.p.var
```

## Respostas

**A) Quais são as variáveis ambientais (mite.env) mais importantes para a composição de ácaros em cada uma das análises?**

RDA simples -> todas as variáveis afetaram a composição de espécies, mas a variável WatrCont foi a mais importante (F = 35,07)
dbRDA -> todas as variáveis afetaram a composição de espécies, mas a variável WatrCont foi a mais importante (F = 36,53)
PERMANOVA -> todas as variáveis afetaram a composição de espécies, mas a variável WatrCont foi a mais importante (F = 35,51)
RDAp -> todas as variáveis afetaram a composição de espécies, mas a variável WatrCont foi a mais importante (F = 35,51). Porém, é importante ressaltar que o efeito é bem menor quando incluimos os vetores espaciais.

**B) Os vetores espaciais obtidos com a análise MEM explicam a variação na composição de espécies? Eles são mais ou menos importantes do que as variáveis ambientais?*

Os vetores espaciais possuem efeito sobre a composição de ácaros, especialmente os MEMs 4, 2, 9, 1, 3, 6, 7, 13 e 31.
A partição de variância indica que o valor espacial "puro" é mais importante do que o ambiental "puro". Porém, a variação ambiental espacialmente estruturada tem maior poder de explicação.

*C) Discuta as diferenças de interpretação entre a RDA, RDAp, dbRDA e PERMANOVA.**

As análises que não incluem o componente espacial (RDA, dbRDA e PERMANOVA) enfatizam a relevância das variáveis ambientais e não foram capazes de identificar que parte da explicação atribuída à variação ambiental é, de fato, explicada pela estrutura espacial nas variáveis ambientais e na composição de espécies

**9.2** Efetue uma análise de agrupamento pela função `hclust`. Lembre-se de dar nome ao objeto para poder plotar o dendrograma depois. Utilize a ajuda para encontrar como entrar com os argumentos da função. 

A) utilizando o método UPGMA e o índice de Bray-Curtis. 
B) Faça agora o dendrograma com outro índice de dissimilaridade e compare os resultados. São diferentes? No que eles influenciaríam a interpretação do resultado?

Solução: 

```{r}
##trans. numa matriz de dissimilaridade
matriz<-vegdist(mite, method="bray")

matriz1<-hclust(matriz, method="complete")
plot(matriz1)

##transforma a matriz com outro índice
outroindice<-vegdist(mite, method="jaccard")
outro<-hclust(outroindice, method="complete")
plot(outro)
```

**9.3** Na perspectiva de metacomunidades (Leibold et al., 2004), a dispersão dos organismos tem um papel proeminente para entender como as espécies estão distribuídas na natureza. Com o objetivo de testar se a dispersão influencia a composição de espécies de cladóceros e copépodos, e portanto a estrutura da metacomunidade, um pesquisador selecionou dois conjuntos de lagos: em um deles todos os lagos são isolados e no outro os lagos são conectados. 

A) Importe o conjunto de dados lagos do pacote `ecodados` e responda a pergunta se o fato de os lagos estarem conectados ou não influencia a composição de espécies desses microcrustáceos. Utilize métodos baseados em modelos que você aprendeu ao longo do capítulo para modelar a abundância multivariada.

B) Faça um plot mostrando a abundância relativa das espécies com maior abundância e veja se elas são diferentes entre os tipos lagos. Combine este resultado com o do item anterior para interpretar o resultado final.

Solução: 

```{r}
#A) 
head(ecodados::lagos)

conec=factor(c(rep(1,8), rep(2,8)),labels=c("conect","isol"))

lagos_abund <- mvabund(lagos)
modelo1 <- manyglm(lagos_abund~conec)
plot(modelo1)
summary(modelo1)

#B)
plot(lagos_abund, conec)
```

**9.4** Carregue o pacote `MASS` para utilizar os dados `crabs`. Este conjunto traz medidas morfológicas de dois morfo-tipos da espécie de carangueijo *Leptograpsus variegatus* coletada em Fremantle, Austrália. Calcule uma PCA e veja se existe uma semelhança morfológica entre os dois morfo-tipos. Lembre-se de dar nome
ao objeto e use a função `biplot` para plotar o resultado do teste. Dica: a projeção de um objeto perpendicular à seta do descritor fornece a posição aproximada do objeto ao longo desse descritor. A distância dos objetos no espaço cartesiano reflete a distância euclidiana entre eles.

Solução:

```{r}
data(crabs)
head(crabs)

pca_crabs <- PCA(crabs[,4:8], quali.sup = 1, graph = FALSE)
plot(pca_crabs)
```
