# Cap. 14 - Diversidade Funcional {-}

**14.1**
Utilize os dados “aviurba” do pacote ade4 para testar o efeito de variáveis ambientais na dispersão (FDis) e regularidade funcional (FEve). Utilize modelos lineares (lm) para testar quais variáveis ambientais são as mais importantes para a dispersão e regularidade funcional. Além disso, faça um boxplot comparando os valores de FDis e FEve entre as categorias das variáveis ambientais mais relevantes. 

Solução:
```{r warning=FALSE, message=FALSE}

# Pacotes e dados
library(ade4)
library(FD)
library(ggplot2)
library(tidyverse)
library(ecodados)
library(gridExtra)
data(aviurba)
com <- aviurba$fau # matriz de composição de espécies 
trait <- aviurba$traits # atributos funcionais das espécies
amb <- aviurba$mil # matriz de variáveis ambientais

# 1. Cálculo da diversidade funcional: FDis e FEve

div_fun <- dbFD(trait, com)

FDis <- div_fun$FDis
FEve <- div_fun$FEve


#. 2. modelos lineares

lm_fdis <- lm(FDis~., data=amb)
anova(lm_fdis)

lm_feve <- lm(FEve~., data=amb)
anova(lm_feve)


# 3. Para facilitar a construção dos gráficos, podemos criar um data.frame

dat_graf <- data.frame(amb, FDis, FEve)

# 4. Gráficos

dat_graf %>% 
  ggplot(aes(x = industry, y = FDis, fill = industry)) +
  geom_boxplot(width = 0.4, alpha = 0.7)+
  scale_fill_manual(values = c("cyan4", "darkorange"))+
  labs(x = "Presença de indústrias", y = "Divergência Funcional (FDis)") +
  tema_livro() -> g_fdis

dat_graf %>% 
  ggplot(aes(x = small.bui, y = FDis, fill = small.bui)) +
  geom_boxplot(width = 0.4, alpha = 0.7)+
  scale_fill_manual(values = c("cyan4", "darkorange"))+
  labs(x = "Presença de pequenas construções", y = "Regularidade Funcional (FEve)") +
  tema_livro() -> g_feve

grid.arrange(g_fdis, g_feve, nrow = 1)

```

**14.2**
Utilize os dados “mafragh” do pacote ade4 para teste o efeito da das variáveis “conductivity”, “silt” e “K2O” na diversidade funcional (método de Petchey e Gaston). Utilize modelos lineares (regressão múltipla) para testar a relação entre essas variáveis e discuta (a) qual variável mais importante (se houver) e (b) se as conclusões são coerentes tendo como base os pressupostos dos modelos lineares. Além disso, caso exista alguma relação significativa, faça um gráfico (scatterplot) da relação da variável mais importante e a diversidade funcional.

Solução:
```{r warning=FALSE, message=FALSE}

# Pacotes e dados
library(ade4)
library(vegan)
library(ape)
library(picante)
library(ggplot2)
library(tidyverse)
library(ecodados)

data(mafragh)
trait_ma <- mafragh$traits$tabQuantitative  # atributos funcionais das espécies
amb_ma <- mafragh$env # matriz de variáveis ambientais
com_ma <- mafragh$flo # matriz de composição de espécies
names(com_ma) <- rownames(trait_ma)

# 1. Cálculo da distância funcional

dis <- vegdist(trait_ma, "euclidean")
  
# 2. Construção do dendrograma  

dendro_ma <- hclust(dis, "average")

# 3. Transformar dendrograma em classe phylo  

tree_ma<- as.phylo(dendro_ma)

# 4. Diversidade Funcional de Petchey & Gaston

FD_ma <- pd(com_ma, tree_ma)$PD

#. 5. modelo linear

lm_FD <- lm(FD_ma~Conductivity+`K+`+Silt+K2O, data=amb_ma)
par(mfrow = c(2, 2), oma = c(0, 0, 2, 0))
plot(lm_FD)

anova(lm_FD) # resultados

# 6. Para facilitar a construção dos gráficos, adicionar FD no data.frame amb_ma

amb_ma$FD <- FD_ma

# 7. Gráfico

amb_ma %>% 
  ggplot(aes(x = `K+`, y = FD_ma)) +
  geom_point(pch = 21, color = "black", fill = "cyan4", size = 3)+
  geom_smooth(method = "lm", color = "black") +
  labs(x = "Quantidade de K+", y = "Diversidade Funcional (FD)") +
  tema_livro() 

```

**14.3** Utilize os dados “mafragh” do pacote ade4 para comparar a composição filogenética e funcional em áreas com alta e baixa concentração de potássio. Para fazer esta comparação, será necessário transformar a matriz de atributos funcionais e a árvore filogenética em matrizes de distância e, depois, utilizar o CWM para criar uma matriz de localidades por composição funcional ou filogenética. Depois, você poderá usar a matriz CWM para testar potenciais diferenças entre concentrações com PERMANOVA e para visualizar com PCoA.

Solução:
```{r warning=FALSE, message=FALSE}

# Pacotes e dados
library(ade4)
library(FD)
library(vegan)
library(ggplot2)
library(tidyverse)
library(ecodados)

data(mafragh)
trait_ma <- mafragh$traits$tabQuantitative  # atributos funcionais das espécies
amb_ma <- mafragh$env # matriz de variáveis ambientais
com_ma <- mafragh$flo # matriz de composição de espécies
names(com_ma) <- rownames(trait_ma)

# 1. CWM: Cálculo da composição funcional

cwm_fun <-  dbFD(trait_ma, com_ma)$CWM 

# 2. criar uma variável categórica a partir da quantidade de K+

amb_ma$k_cat <- ifelse(amb_ma$`K+` > mean(amb_ma$`K+`), "alto", "baixo")

# 2. PERMANOVA

permanova_cwm <- adonis(cwm_fun ~ k_cat, data = amb_ma)

dis_cwm <- vegdist(cwm_fun, "euclidean")

# 3. Betadisper + gráfico PCoA

betadisper_cwm <- betadisper(dis_cwm, amb_ma$k_cat)
plot(betadisper_cwm)
```